【裁判字號】    97,上訴,442
【裁判日期】    970429
【裁判案由】    違反毒品危害防制條例
【裁判全文】
臺灣高等法院高雄分院刑事判決         97年度上訴字第442號
上  訴  人
即  被  告  甲○○
                    現另案於臺灣高雄第二監獄執行中
上列上訴人因違反毒品危害防制條例案件，不服臺灣高雄地方法
院96年度訴字第5448號中華民國97年1 月30日第一審判決（起訴
案號：臺灣地方法院檢察署96年度毒偵緝字第506 號），提起上
訴，本院判決如下：
    主  文
原判決撤銷。
甲○○施用第一級毒品，處有期徒刑陸月，如易科罰金，以銀元
參佰元即新台幣玖佰元折算壹日，減為有期徒刑參月，如易科罰
金，以銀元參佰元即新台幣玖佰元折算壹日。
    事  實
一、甲○○前於民國93年間，因施用毒品案件，經台灣高雄地方
    法院以93年度毒聲字第1964號裁定送觀察、勒戒後，認無繼
    續施用毒品傾向，於93年10月21日執行完畢釋放。詎其猶不
    知悔改，明知海洛因明定為毒品危害防制條例第2 條第2 項
    第1 款之第一級毒品，不得施用、持有，竟於前開觀察、勒
    戒執行完畢釋放後之5 年內，基於施用第一級毒品之犯意，
    於94年9 月29日凌晨零時43分許（即員警採尿時）回溯24小
    時內之某時，在高雄市鹽埕區愛河邊某處，以將海洛因滲水
    置入針筒內注射之方式，施用第一級毒品海洛因1 次。嗣於
    94年9 月29日員警因甲○○係吸食毒品列管人口，通知其至
    警局採尿送驗結果呈嗎啡陽性反應，始悉上情。
二、案經高雄市政府警察局三民第二分局報告臺灣高雄地方法院
    檢察署檢察官偵查起訴。
    理  由
一、本件上訴人即被告甲○○（下稱被告）所犯係死刑、無期徒
    刑、最輕本刑為3 年以上有期徒刑以外之罪，其於本院審理
    時就被訴事實為有罪之陳述，經審判長告知簡式審判程序之
    旨，並聽取公訴人、被告之意見後，本院合議庭認為適宜進
    行簡式審判程序，先予敘明。
二、上揭犯罪事實，業據被告於警詢、原審及本院審理時均坦承
    不諱，被告於94年9 月29日凌晨零時43分許經警查獲採尿送
    驗，確呈嗎啡陽性反應，有長榮大學94年10月12日出具之確
    認報告、高雄市政府警察局列管人口尿液檢體採集送驗紀錄
    表各1 紙在卷可參（見警卷第10-11 頁），足認被告上開自
    白核與事實相符，應可採信。又被告前於93年間，因施用毒
    品案件，經台灣高雄地方法院以93年度毒聲字第1964號裁定
    送觀察、勒戒後，認無繼續施用毒品傾向，於93年10月21日
    執行完畢釋放出所，有臺灣高等法院被告前案紀錄表1 份附
    卷可參（見本院卷第14-15 頁）。被告於觀察、勒戒執行完
    畢釋放後，5 年內再犯本件施用毒品，事證已屬明確，應依
    法論科。
三、按海洛因業經公告列為毒品防害防制條例第2 條第2 項第 1
    款之第一級毒品，不得非法持有、施用。核被告甲○○所為
    ，係違反毒品危害防制條例第10條第1 項之施用第一級毒品
    罪。被告持有第一級毒品後進而施用，其持有之低度行為為
    施用毒品之高度行為所吸收，不另論罪。又被告本件犯罪時
    間，在民國96年4 月24日以前，合於中華民國96年罪犯減刑
    條例所定減刑條件，應依法減其宣告刑二分之一。
四、原審論處被告甲○○罪刑，固非無見；惟被告本件犯罪時間
    ，在民國96年4 月24日以前，合於中華民國96年罪犯減刑條
    例所定減刑條件，應依法減其宣告刑二分之一。原審以被告
    係在94年12月28日遭通緝，並於96年11月19日緝獲，非係於
    96年12月31日前自動歸案接受偵查、審判，依中華民國96年
    罪犯減刑條例第5 條規定不得減刑。經查，本件被告係於94
    年12月28日經台灣高雄地方法院檢察署以雄檢博偵結緝字第
    7333號通緝書通緝在案，有通緝書1 份附卷可稽【見偵查卷
    第3 頁（被告另因竊盜案件，於95年2 月27日經原審法院以
    95年雄院隆刑酉緝字第196 號通緝在案）】，雖係在上開減
    刑條例96年7 月16日施行之前，惟被告於96年11月19日為內
    政部警政署航空警察局高雄分局警員緝獲前之96年11月14日
    ，即已委由竊盜案之選任辯護人具狀陳明將於96年11月19日
    回國投案之意思表示，有該陳報狀附卷可參（見本院卷第8
    頁）。故本案被告並無上開減刑條例第5 條不得減刑之情形
    ，自仍應依法減刑其宣告刑二分之一，原判決認本件被告依
    上開減刑條例第5 條規定不得減刑，即有違誤。被告上訴意
    旨，指摘原判決未予減刑不當，即有理由，自應由本院將原
    判決撤銷改判。爰審酌被告前因施用毒品犯行，雖經觀察勒
    戒，仍未能斷戒施用毒品惡習，顯見其戒治意志不堅，缺乏
    勒戒動機，本應從重量刑以收刑罰教化之效。惟念其施用毒
    品係對己身殘害，並未造成他人具體危害，且能於犯後坦承
    犯行，態度尚稱良好等一切情狀，量處如主文第二項所示之
    刑，並依96年罪犯減條例所定減刑條件，依法減其宣告刑二
    分之一，並依修正前刑法第41條第1 項前段諭知易科罰金之
    折算標準【被告行為後，刑法第41條第1 項前段已有修正，
    被告行為時之刑法第41條第1 項前段規定：「犯最重本刑為
    5 年以下有期徒刑以下之刑之罪，而受6 個月以下有期徒刑
    或拘役之宣告，因身體、教育、職業、家庭之關係或其他正
    當事由，執行顯有困難者，得以1 元以上3 元以下折算1 日
    ，易科罰金」，又行為人行為時之易科罰金折算標準，修正
    前罰金罰鍰提高標準條例第2 條前段（現已刪除）規定，就
    其原定數額提高為100 倍折算1 日，則本件行為人行為時之
    易科罰金折算標準，應以銀元300 元折算1 日，經折算為新
    臺幣後，應以新臺幣900 元折算為1 日。至於94年1 月7 日
    修正、95年7 月1 日公布施行之刑法第41條第1 項前段，則
    規定：「犯最重本刑為5 年以下有期徒刑以下之刑之罪，而
    受6 個月以下有期徒刑或拘役之宣告者，得以新臺幣1000元
    、2000元或3000元折算1 日，易科罰金」。比較修正施行前
    後之易科罰金折算標準，以95年7 月1 日施行前之規定，較
    有利於行為人，則應依刑法第2 條第1 項前段，適用修正前
    刑法第41條第1 項前段規定，定其折算標準】。
據上論結，應依刑事訴訟法第369 條第1 項前段、第364 條、第
273 條之1 第1 項、第299 條第1 項前段，毒品危害防制條例第
10條第1項，刑法第2條第1項前段、第11條前段、修正前刑法第
41 條第1項前段，廢止前罰金罰鍰提高標準條例第2條，中華民
國96 年罪犯減刑條例第2條第1項第3款、第7條，判決如主文。
本案經檢察官王登榮到庭執行職務。
中    華    民    國    97    年    4    月    29    日
                  刑事第八庭    審判長法  官  李炫德
                                      法  官  李政庭
                                      法  官  陳志銘
以上正本證明與原本無異。
如不服本判決應於收受本判決後10日內向本院提出上訴書狀，其
未敘述上訴理由者，並得於提起上訴後10日內向本院補提理由書
狀（均須按他造當事人之人數附繕本）「切勿逕送上級法院」。
中    華    民    國    97    年    4    月    29    日
                                      書記官  盧雅婷
附錄本件判決論罪科刑法條：
毒品危害防制條例第10條：
施用第一級毒品者，處 6 月以上 5 年以下有期徒刑。
施用第二級毒品者，處 3 年以下有期徒刑。


司法院資訊處製作；財團法人民間司法改革基金會備份。
